---
title: "Procesamiento de datos - ejemplo"
---

# Descripción general

Este código procesa los datos originales y genera un archivo con la información necesaria para realizar los análisis.

# Librerías
 
```{r}
pacman::p_load(stargazer, dplyr, ggplot2, sjmisc, car, sjlabelled, haven,
               sjPlot, summarytools, kableExtra, corrplot, coefplot, lsr, fastDummies)

```

# Cargar base de datos ICCS 2016

```{r}
#Base de datos latinoamérica
Chile.latinoamerica <- read_sav("../input/data/original/ISLCHLC3.sav")

#Base international student
Chile.Estudiantes <- read_sav("../input/data/original/ISGCHLC3.sav")

#Base Student civic knowledge
Chile.civicknowledge<-read_sav("../input/data/original/ISACHLC3.sav")

#Base profesores
Chile.profesores<-read_sav("../input/data/original/ITGCHLC3.sav")

#Base escuelas
Chile.escuelas <- read_sav("../input/data/original/ICGCHLC3.sav")
```

# Seleccionar variables de interés

```{r}
latin <- Chile.latinoamerica %>% select(Estudiante=IDSTUD,
                                  Escuela=IDSCHOOL,
                                  Aula=IDCLASS,
                                  Piel=LS3G06A,
                                  Clase=LS3G06B,
                                  Religion=LS3G06C,
                                  Region=LS3G06D,
                                  Fisica=LS3G06E,
                                  Mental=LS3G06F,
                                  Pais=LS3G06G,
                                  indigena=LS3G06H,
                                  Homo.matrimonio=LS3G08A,
                                  Homo.adoptar=LS3G08B,
                                  Homo.derechos=LS3G08C,
                                  Homo.escuelas=LS3G08D,
                                  Homo.politica=LS3G08E,
                                  Dis.mujer=LS3G09A,
                                  Dis.joven=LS3G09B,
                                  Dis.homosexual=LS3G09C,
                                  Dis.cesante=LS3G09D,
                                  Dis.discapacitado=LS3G09E,
                                  Dis.african=LS3G09F,
                                  Dis.religion=LS3G09G,
                                  Dis.pobre=LS3G09H,
                                  Dis.viejo=LS3G09I,
                                  Dis.inmigrante=LS3G09J,
                                  Dis.etnia=LS3G09K
                                  )

estudiantes <- Chile.Estudiantes %>% select(Estudiante=IDSTUD,
                                  Escuela=IDSCHOOL,
                                  Aula=IDCLASS,
                                  Genero=S_GENDER,
                                  Exp.educacion=IS3G03,
                                  Educ.madre=IS3G07,
                                  Educ.padre=IS3G09,
                                  Libros=IS3G11,
                                  Debate=IS3G16A,
                                  Votar=IS3G16B,
                                  Decisiones=IS3G16C,
                                  Asamblea=IS3G16D,
                                  Candidato=IS3G16E,
                                  Medioambiente=IS3G16F,
                                  Voluntario=IS3G16G,
                                  Prop.decision=IS3G17A,
                                  Expres.opinion=IS3G17B,
                                  Discus.politic=IS3G17C,
                                  Opinion.mayoria=IS3G17D,
                                  Discus.difop=IS3G17E,
                                  Aspectos=IS3G17F,
                                  Como.votar=IS3G18A,
                                  Como.leyes=IS3G18B,
                                  Como.medioambiente=IS3G18C,
                                  Como.problemas=IS3G18D,
                                  Como.derechos=IS3G18E,
                                  Como.paises=IS3G18F,
                                  Como.economia=IS3G18G)

profesores <- Chile.profesores %>% select(Escuela=IDSCHOOL,
                                  Teach.ddhh=IT3G18A,
                                  Teach.votar=IT3G18B,
                                  Teach.global=IT3G18C,
                                  Teach.ambiente=IT3G18D,
                                  Teach.migracion=IT3G18E,
                                  Teach.igualgenero=IT3G18F,
                                  Teach.ciudadania=IT3G18G,
                                  Teach.constit=IT3G18H,
                                  Teach.internet=IT3G18I,
                                  Teach.pensamiento=IT3G18J,
                                  Teach.conflicto=IT3G18K)

```

# Cambiar etiquetas

```{r}
latin$Piel <- set_label(x = latin$Piel,label = "Aceptar persona diferente color de piel")
```

# Mezclar bases

```{r}

base <- left_join(x = estudiantes, y = latin,by ="Estudiante")

```
# Recodificar variables

```{r}
# Género
base$Genero<-factor(base$Genero, labels=c("Hombre", "Mujer"))
base <- dummy_cols(base,select_columns = "Genero")
# Participacion
base$Debate<-car::Recode(base$Debate, "1=3;2=2;3=1")
base$Votar<-car::Recode(base$Votar, "1=3;2=2;3=1")
base$Decisiones<-car::Recode(base$Decisiones, "1=3;2=2;3=1")
base$Asamblea<-car::Recode(base$Asamblea, "1=3;2=2;3=1")
base$Candidato<-car::Recode(base$Candidato, "1=3;2=2;3=1")
base$Medioambiente<-car::Recode(base$Medioambiente, "1=3;2=2;3=1")
base$Voluntario<-car::Recode(base$Voluntario, "1=3;2=2;3=1")

#Aprendizaje
base$Como.votar<-car::Recode(base$Como.votar, "1=4;2=3;3=2; 4=1")
base$Como.leyes<-car::Recode(base$Como.leyes, "1=4;2=3;3=2; 4=1")
base$Como.medioambiente<-car::Recode(base$Como.medioambiente, "1=4;2=3;3=2; 4=1")
base$Como.problemas<-car::Recode(base$Como.problemas, "1=4;2=3;3=2; 4=1")
base$Como.derechos<-car::Recode(base$Como.derechos, "1=4;2=3;3=2; 4=1")
base$Como.paises<-car::Recode(base$Como.paises, "1=4;2=3;3=2; 4=1")
base$Como.economia<-car::Recode(base$Como.economia, "1=4;2=3;3=2; 4=1")

#Expectativas de educacion
base$Exp.educacion<-car::Recode(base$Exp.educacion, "1=4;2=3;3=2; 4=1")
base$Exp.educacion<-factor(base$Exp.educacion, labels=c("Primaria", "Secundaria", "Terciaria.corto", "Terciaria.posgrado"))
base <- dummy_cols(base,select_columns = "Exp.educacion")
#Educacion madre
base$Educ.madre<-car::Recode(base$Educ.madre, "1=5; 2=4; 3=3; 4=2; 5=1")
base$Educ.madre<-factor(base$Educ.madre, labels=c("Primaria.incompleta", "Primaria", "Secundaria", "Terciaria.corto", "Terciaria.posgrado"))
base <- dummy_cols(base,select_columns = "Educ.madre")
#Educacion padre
base$Educ.padre<-car::Recode(base$Educ.padre, "1=5; 2=4; 3=3; 4=2; 5=1")
base$Educ.padre<-factor(base$Educ.padre, labels=c("Primaria.incompleta", "Primaria", "Secundaria", "Terciaria.corto", "Terciaria.posgrado"))
base <- dummy_cols(base,select_columns = "Educ.padre")
```

# Crear índices

```{r}
#Indice aceptar la diferencia
base <- base %>% mutate(Aceptar.diferencia=rowSums(select(., Piel, Clase, Religion, Region, Fisica, Mental, Pais, indigena)))

#Indice Participacion
base <- base %>% mutate(Participacion=rowSums(select(., Debate, Votar, Decisiones, Asamblea, Candidato, Medioambiente, Voluntario)))

#índice Percepción aula abierta
base <- base %>% mutate(Aula.abierta=rowSums(select(., Prop.decision, Expres.opinion, Discus.politic, Opinion.mayoria, Discus.difop, Aspectos)))

#Indice oportunidades de aprendizaje
base <- base %>% mutate(Aprendizaje=rowSums(select(., Como.votar, Como.leyes, Como.medioambiente, Como.problemas, Como.derechos, Como.paises, Como.economia)))

#Recodificar aceptar la diferencia a dummy en nueva base
base.logit <- base
base.logit$Aceptar.diferencia<-car::recode(base.logit$Aceptar.diferencia, "8:15=0; 16=1")
base.logit$Aceptar.diferencia<-factor(base.logit$Aceptar.diferencia, labels=c("Rechaza uno o más grupos", "Acepta todos los grupos"))
```

# Crear base solo con índices

```{r}
base_indices <- base %>% select(Genero_Mujer,
                                Exp.educacion_Primaria,
                                Exp.educacion_Secundaria,
                                Exp.educacion_Terciaria.corto,
                                Exp.educacion_Terciaria.posgrado,
                                Libros,
                                Aceptar.diferencia,
                                Participacion,
                                Aula.abierta,
                                Aprendizaje)

base_logit <- base.logit %>% select(Genero_Mujer,
                                Exp.educacion_Primaria,
                                Exp.educacion_Secundaria,
                                Exp.educacion_Terciaria.corto,
                                Exp.educacion_Terciaria.posgrado,
                                Libros,
                                Aceptar.diferencia,
                                Participacion,
                                Aula.abierta,
                                Aprendizaje)
```

# Guardar bases de datos procesadas

```{r}
write.csv(base_logit, file="../input/data/proc/ICCS_logit.csv", row.names = F)
```

# Guardar base de índices

```{r}
write.csv(base_indices, file="../input/data/proc/ICCS_indices.csv", row.names=F)
```



